【裁判字號】    95,上易,187
【裁判日期】    950322
【裁判案由】    毀損
【裁判全文】
臺灣高等法院刑事判決                 95年度上易字第187號
上  訴  人
即  被  告  乙○○
上列上訴人因毀損案件，不服臺灣宜蘭地方法院94年度易字第23
6 號，中華民國94年12月16日第一審判決（起訴案號：臺灣宜蘭
地方法院檢察署94年度偵字第1102號），提起上訴，本院判決如
下：
    主  文
上訴駁回。
乙○○緩刑貳年。
    事  實
一、乙○○因懷疑其配偶羅景霖與甲○○有通姦之情，遂於民國
    94年2月23日5時許，與3名不詳姓名年籍之成年男子，一同
    前往甲○○位於宜蘭縣礁溪鄉○○路○段87巷20號住處查訪
    ，因甲○○住處大門鐵門上鎖，乙○○便先敲門，甲○○聞
    聲隔著鐵門問明來意後，拒絕開門讓乙○○進入，乙○○等
    人即先行離去。豈料，乙○○因抓姦情切，竟於同日5時30
    分許，再次夥同該3名不詳姓名年籍之成年男子前往甲○○
    上開住處，且共同基於毀損及侵入住宅之犯意聯絡，先以不
    詳之方法毀損甲○○住處大門鐵門上之鐵條及紗網，使2根
    鐵條凹損、紗網破損1個洞而失去防閑之功能，藉此以開啟
    鐵門，足生損害於甲○○。乙○○等人於開啟鐵門後，旋即
    未經甲○○之同意，無故擅自闖入甲○○住處內，並與甲○
    ○發生爭執，嗣經警員據報前往現場處理而查知上情。
二、案經甲○○訴由宜蘭縣警察局礁溪分局報請臺灣宜蘭地方法
    院檢察署檢察官偵查聲請簡易判決處刑，惟原法院認不宜以
    簡易判決處刑，而改適用通常程序審理。
    理  由
壹、證據能力部分：
（一）按被告以外之人於審判外之言詞或書面陳述，除法律有規
      定者外，不得作為證據，刑事訴訟法第159條第1項定有明
      文。查證人甲○○、羅景霖於警詢中之陳述，屬於被告以
      外之人於審判外之陳述，被告並已否認其證據能力，則依
      上開法條規定，證人甲○○、羅景霖於警詢中之陳述，並
      無證據能力。
（二）次按證人依法應具結而未具結者，其證言，不得作為證據
      ，此觀刑事訴訟法第158條之3之規定即明。查證人甲○○
      於檢察官偵查中接受訊問時，依法本應具結卻未具結，故
      依上開法條規定，證人甲○○於檢察官偵查中之陳述，並
      無證據能力。
（三）再按被告以外之人於偵查中向檢察官所為之陳述，除顯有
      不可信之情況者外，得為證據，刑事訴訟法第159條之1第
      2項亦有明定。查證人羅景霖於檢察官偵查中之陳述，業
      經合法具結，且被告原審辯護人所稱「證人羅景霖於初次
      到警局製作筆錄時，稱不知道被告打告訴人何處，於檢察
      官偵查中卻稱被告打告訴人左臉，且證人羅景霖與被告關
      係很差，其於檢察官偵訊時所證述之內容並不可採。」云
      云，核均屬審酌證據證明力高低之事由，與判斷證據能力
      有無之問題無涉。此外，被告復未能提出其他佐證證明羅
      景霖於偵查中之陳述有顯不可信之合理懷疑。因此，依上
      開法條規定，證人羅景霖於檢察官偵查中之陳述，自有證
      據能力。
貳、有罪部分（即毀損、無故侵入住宅部分）：
一、訊據被告乙○○矢口否認有何毀損及無故侵入住宅之犯行，
    並辯稱「是因為發現甲○○、羅景霖同處一室，且甲○○住
    處之鐵門未關好，我才打開門直接進入甲○○住處，我沒有
    毀損鐵門上之鐵條及紗網，也不是無故侵入甲○○住處，是
    甲○○故意設陷阱讓我進去。」云云，惟查：
(一)「被告乙○○於94年2月23日5時30分許，同日第二次來到甲
    ○○位於宜蘭縣礁溪鄉○○路○段87巷20號住處前，並夥同3
    名不詳姓名年籍之成年男子，未經同意即進入甲○○上開住
    處內。」乙情，業據被告坦承不諱（見原審卷第19、21、95
    頁），核與證人即告訴人甲○○、證人即在場人被告之夫羅
    景霖、證人即在場人被告之女羅雅妮、證人即在場人被告之
    子羅健弘證述之情節相符，自可認定屬實。
(二)其次，「94年2月23日2時30分許，羅景霖進入甲○○位於宜
    蘭縣礁溪鄉○○路○段87巷20號之住處，同日5時許，乙○○
    第一次前往甲○○上開住處尋找羅景霖，因甲○○大門鐵門
    上鎖，乙○○便先敲門，甲○○聞聲隔著鐵門問明來意後，
    拒絕開門讓乙○○進入，乙○○即先行離去。」乙節，亦據
    被告坦承不諱（見原審卷第92頁、宜蘭地檢署94年度偵字第
    1102號卷第22頁），核與證人甲○○、羅景霖、羅雅妮、羅
    健弘證述之情節相符，亦可認定屬實。而衡諸常理，甲○○
    於知悉被告夥同他人登門欲找羅景霖，且羅景霖亦確實仍在
    其住處內，此時甲○○理當有所防備而緊閉門戶，以避免被
    告再次登門侵入蒐證，豈有未注意將鐵門關上而讓被告於94
    年2月23日凌晨5時30分長驅直入之理。因此，證人甲○○所
    稱「當時不可能是鐵門沒有關上」乙節（見原審卷第50頁）
    ，應屬可採，被告所辯「是甲○○住處之鐵門未關好，我直
    接打開門進入，是甲○○故意設陷阱讓我進去。」云云及證
    人羅健弘、羅雅妮附和其母而證稱「是甲○○住處的鐵門沒
    有關好，媽媽便打開門進入。」云云，顯均與常情有違，均
    不足採信。
(三)於94年2月23日5時30分許，甲○○位於宜蘭縣礁溪鄉○○路
    ○段87巷20號住處之鐵門是關上而無法由外部任意開啟之事
    實，既經認定在前，則被告為達到進入甲○○住處尋找羅景
    霖通姦證據之目的，自須先行突破此一鐵門。而依證人甲○
    ○所為「大門的鐵條本來都是直的，紗門也是好的，但是在
    被告侵入後，發現大門上的紗門被弄破一個洞，鐵門的鐵條
    也被撐開。」之證詞（見原審卷第48、49頁）；證人即員警
    陳威翰所為「我到現場時，發現甲○○住處大門鐵條有1根
    彎曲，鐵門下方有鐵屑，當天所見的鐵條彎曲情形如偵查卷
    第17、18頁之相片所示。」之證詞（見原審卷第58、59頁）
    ；證人即員警黃振豐所為「我到現場時，針對鐵門拍照，當
    時鐵門鐵條彎曲，地面上有鐵條油漆屑，範圍有一個棒球大
    小，偵查卷第28、29頁所附相片裡顯示的鐵門情形，與我當
    天所看到的狀況差不多。」之證詞（見原審卷第88、90頁）
    ，並參照宜蘭地檢署94年度偵字第1102號卷第17、18、28、
    29 頁所附甲○○住處鐵門相片所顯示「該鐵門上之2根鐵條
    彎曲、紗網破損1個洞」之情節，顯見甲○○住處鐵門上「2
    根鐵條彎曲、紗網破損1個洞」之損壞情形，應係當日警察
    到場之前剛遭人以外力破壞，否則於警察到場之時，為何現
    場會遺留有範圍集中約一個棒球大小之鐵屑、油漆屑。因此
    ，雖然並未有人親眼目睹被告毀損甲○○住處鐵門上之鐵條
    及紗網，然審酌「被告為了尋找羅景霖通姦證據，確實有毀
    損甲○○住處鐵門上鐵條及紗網之動機」、「甲○○住處鐵
    門上之鐵條及紗網確實係當日於警察到場前剛遭人以外力破
    壞」、「於被告侵入後，甲○○隨即發現原本完好之鐵門上
    鐵條及紗網，已遭人破壞」、「被告並非採用鎖匠開鎖之方
    式打開甲○○住處之鐵門」等主、客觀事實，顯然已足以認
    定「被告夥同3名不詳姓名年籍之成年男子，為達到進入甲
    ○○住宅蒐集羅景霖通姦事證之目的，遂以不詳方法，毀損
    甲○○住處鐵門上之鐵條、紗網，使鐵條及紗網失去防閑功
    能而開啟鐵門後，侵入甲○○住處。」之事實，否則被告等
    人如何憑空突破原本上鎖之鐵門而進入甲○○住處。因此，
    被告所辯「我沒有毀損鐵門上鐵條及紗網之行為，若有毀損
    之行為，不可能沒有發出聲音，而不被甲○○所發覺。另依
    警員陳威翰於偵查中之證詞，可知甲○○住處大門之毀損並
    非新的外力造成，且甲○○亦未親眼目睹我有毀損行為，其
    所提出之相片更非當場所照，並無證據證明我有毀損之行為
    。」云云及證人羅健弘、羅雅妮附和其母證稱「鐵門上之鐵
    條及紗網不是媽媽毀損的」之證言，分屬事後卸責、迴護之
    詞，不足採信。
(四)至於被告原審辯護人雖另為被告辯護稱「被告係因發現羅景
    霖深夜在甲○○住處內，被告有合理的懷疑認為甲○○與羅
    景霖有通姦的事實，為了保全證據，被告才進入甲○○住宅
    ，並非無故侵入。」云云，惟按侵入住宅罪保護之法益為事
    實上居住狀態之和平、安全與不受侵擾之自由，故刑法第30
    6條規定「無故侵入他人住宅、建築物或附連圍繞之土地或
    船艦者，處一年以下有期徒刑、拘役或三百元以下罰金。無
    故隱匿其內，或受退去之要求而仍留滯者，亦同。」，因此
    ，除非有獲得居住權人之同意，或依照法律規定，得違背居
    住權人之意思而進入他人住處等情形（例如刑事訴訟法第1
    編第11章之搜索相關規定、第12章第5節之證據保全相關規
    定），任何人均不得擅自侵入他人住宅。故是否為無故侵入
    住宅，應以進入者有無法律上之權利可以排除事實上居住人
    之同意而為判斷。本件情形，被告主觀上係為蒐集羅景霖通
    姦證據而進入，但告訴人並非即有忍受被告等人自由出入其
    住宅之義務，被告應依循前揭法律規定，尋求合法途徑進入
    甲○○住處，而不能以有合理的懷疑認為甲○○與羅景霖有
    通姦的事實，即於深夜自由進出其門戶，亦即被告所主張之
    權利，性質上無法排除刑法對於事實上居住的平穩及不受侵
    擾自由的保障，否則刑法關於居住自由的保護將成具文。是
    被告漠視他人居住安寧之維護，未經居住權人甲○○之同意
    ，任意侵入甲○○住宅，是其所為自仍屬無故侵入他人住宅
    之刑事犯罪行為，故被告辯護人所持上開辯解，並不足採。
(五)綜上所述，本件事證已臻明確，被告毀損、無故侵入住宅之
    犯行均堪予認定，應依法論科。
二、核被告乙○○上開所為，係犯刑法第354條之毀損罪、第306
    條第1項之無故侵入住宅罪。被告與該三名不詳姓名年籍之
    成年男子間，就上開犯行，有犯意聯絡及行為分擔，應論以
    共同正犯。又被告所犯上開二罪間，有方法、結果之牽連關
    係，應從一重之毀損罪處斷。原審適用刑法第28條、第354
    條、第306條第1項、第55條、第41條第1項前段，罰金罰鍰
    提高標準條例第1條前段、第2條，審酌被告之品行、智識程
    度；被告犯罪之動機、目的、手段；被告僅因懷疑丈夫與他
    人有姦情，即採取激烈之手段，擅自毀損他人鐵門上之鐵條
    及紗網，無故侵入他人住宅，損及他人之財產及居住安寧權
    利；被告犯後否認犯行，且尚未與被害人和解，賠償被害人
    損失之態度；被害人所受之財產及精神上損害程度等一切情
    狀，量處拘役參拾日，並諭知易科罰金之折算標準。經核認
    事用法俱無不合，量刑亦稱妥適。被告上訴意旨猶以並無直
    接證據證明其有檢察官指述之犯行云云，而否認犯罪。按認
    定犯罪事實所憑之證據，本不以直接證據為限，即綜合各種
    間接證據，本於推理作用，為認定犯罪事實之基礎，如無違
    背一般經驗法則，尚非法所不許（最高法院44年臺上字第70
    2號判例意旨參照）。本案雖無直接證據證明被告毀損告訴
    人甲○○住處鐵門上之鐵條及紗網，惟綜合前開：被告第一
    次前往甲○○住處尋找羅景霖，遭甲○○拒絕開門，然甲○
    ○既已知悉被告夥同他人登門欲尋找羅景霖，理應緊閉門戶
    避免被告再次登門入侵，被告辯稱是告訴人門未關好，才開
    門進入，顯與一般經驗法則有違，再參酌證人陳威翰、黃振
    豐所述當天甲○○住處鐵門之鐵條彎曲、紗網破損，且地上
    還遺留鐵條之油漆屑等情，應可認定上開鐵門之鐵條及紗門
    係被告為侵入甲○○住宅而毀損無誤。被告所辯云云，無非
    事後卸責飾詞，不足採信，是其上訴為無理由，應予駁回。
    末查，被告因懷疑其夫與告訴人間有不正常關係，為搜集及
    保全證據，所使用之方法或有不當，惟其情尚可宥，且前未
    曾受有期徒刑以上刑之宣告，此有本院被告全國紀錄表附卷
    可稽，經此起訴審判後，當能知所警惕，信無再犯之虞，本
    院認所宣告之刑以暫不執行為適當，爰併諭知緩刑二年，以
    策自新。
據上論斷，應依刑事訴訟法第368條、刑法第74條第1款，判決如
主文。
本案經檢察官劉文水到庭執行職務。
中    華    民    國    95    年    3     月    22    日
                  刑事第十四庭審判長法  官  蘇隆惠
                                    法  官  林秀鳳
                                    法  官  林瑞斌
以上正本證明與原本無異。
不得上訴。
                                    書記官  顧哲瑜
中    華    民    國    95    年    3     月    23    日
附錄本案論罪科刑法條全文：
刑法第354條
毀棄、損壞前2條以外之他人之物或致令不堪用，足以生損害於
公眾或他人者，處2年以下有期徒刑、拘役或500元以下罰金。
刑法第306條第1項
無故侵入他人住宅、建築物或附連圍繞之土地或船艦者，處1年
以下有期徒刑、拘役或300元以下罰金。


司法院資訊處製作；財團法人民間司法改革基金會備份。
